【裁判字號】    95,簡上,452
【裁判日期】    950725
【裁判案由】    傷害等
【裁判全文】
臺灣高雄地方法院刑事判決             95年度簡上字第452號
上  訴  人  己○○
即  被  告
選任辯護人  李靜怡律師
上列上訴人因被告傷害案件，不服本院高雄簡易庭於中華民國95
年3 月16日95年度簡字第1621號第一審簡易判決（聲請簡易判決
處刑案號：臺灣高雄地方法院檢察署95年度偵字第1669號），提
起上訴，本院管轄之第二審合議庭判決如下：
    主  文
上訴駁回。
    事  實
一、己○○與戊○○分別係係高雄市楠梓區○○○路2 號「中埔
    代天府」寺廟之前後屆執事人員，緣戊○○前於該寺廟委員
    會競選時，曾散發「信徒的心聲」傳單，質疑該寺廟之送神
    、進香等活動未符一般禮俗，致引起己○○之不滿，嗣於民
    國94年6 月18日晚間8 時許，己○○在上開寺廟內與丁○○
    交談時，適見戊○○走入廟內並坐於一旁之座椅上，己○○
    即上前質問戊○○為何散發傳單，並以手拉扯戊○○胸口衣
    領之方式，將戊○○自座位上拉起，再將戊○○強行拖至寺
    廟大門外，致戊○○之背部於遭拖行之過程中撞及寺廟大門
    ，己○○即以此強暴手段使戊○○行無義務之事，迨2 人在
    寺廟大門外之空地爭執，雙方一言不合，己○○復出手毆打
    戊○○之左臉，致戊○○分別受有背部及左臉瘀紅之傷害。
二、案經戊○○訴由臺灣高雄地方法院檢察署檢察官偵查起訴。
    理  由
一、本件關於證據能力部分：
  (一)、按「被告以外之人於審判外之陳述，雖不符前4 條之規定
      ，而經當事人於審判程序同意作為證據，法院審酌該言詞
      陳述或書面陳述作成時之情況，認為適當者，亦得為證據
      」，刑事訴訟法第159 條之5 第1 項分別定有明文，而上
      開規定之立法意旨在於傳聞證據未經當事人之反對詰問予
      以核實，原則上先予排除，惟若當事人已放棄詰問或未聲
      明異議，基於證據資料愈豐富，愈有助於真實發現之理念
      ，且強化言詞辯論主義，法院自可承認該傳聞證據例外擁
      有證據能力。經查，卷附之健仁醫院診斷證明書1 紙，雖
      係被告以外之人於審判外之陳述，性質上屬傳聞證據，惟
      經被告、辯護人及檢察官同意作為證據，又本院審酌該書
      面陳述作成時之情況，並查無其他不法之情狀，足認為得
      為本案之證據，依刑事訴訟法第159 條之5 之規定具有證
      據能力。
  (二)、再按「被告以外之人於偵查中向檢察官所為之陳述，除顯
      有不可信之情況者外，得為證據」，刑事訴訟法第159 條
      之1 第2 項亦有明文，而該條之立法理由係認被告以外之
      人（包括證人、鑑定人、告訴人、被害人及共同被告等）
      之陳述如在法官面前為之，因其任意陳述之信用性係在已
      受確定保障之情況下所為，自得作為證據。而現階段刑事
      訴訟法規定檢察官代表國家偵查犯罪、實施公訴，依法其
      有訊問被告、證人及鑑定人之權，證人、鑑定人且須具結
      ，而實務運作時，檢察官偵查中向被告以外之人所取得之
      陳述，原則上均能遵守法律規定，不致違法取供，其可信
      度極高，職是，被告以外之人前於偵查中已具結而為證述
      ，除反對該項供述得具有證據能力之一方，已釋明「顯有
      不可信之情況」之理由外，即不宜遽指該證人於偵查中之
      陳述不具證據能力。本件證人俞秋期於偵查中在檢察官前
      所為陳述，已經依法具結，並無顯不可信之特別情況，而
      被告雖指摘證人俞秋期於事發當時並不在場，惟此未為本
      院所採（詳見後述理由），另被告及辯護人復未曾提及檢
      察官在偵查時有何不法取供致證人證詞顯不可信之情事，
      是證人俞秋期於偵查中之證述，自得採為本件證據。
二、訊據被告己○○固坦承因不滿告訴人戊○○散布傳單乙事，
    而於上開時間，在「中埔代天府」內用力拉扯告訴人衣領而
    將告訴人拉離座位，嗣後並於上開寺廟外與告訴人發生拉扯
    之事實，惟矢口否認有何強制及傷害犯行，辯稱：伊將告訴
    人自座位拉起身後，即邀告訴人至廟外理論，兩人係一前一
    後走出廟外，其並未將告訴人強行拖至廟外，亦未毆打告訴
    人云云。經查：
  (一)、本件證人即告訴人戊○○於本院審理時具結證稱：當時被
      告於上開寺廟內，先質問其是否散發「信徒的心聲」傳單
      ，經其回答「是」後，被告即抓住其衣領，大聲地叫其出
      去一下，並很用力將其拉出廟外，其間之距離約是法庭審
      判長座位至法庭外法院中庭種樹的位置，因為時間只有一
      剎那，所以沒有其他人出面阻止，過程中其背部撞到寺廟
      大門，出去之後被告便打其左臉1 巴掌等語綦詳，而告訴
      人係受有背部及左臉瘀紅之傷害乙節，亦有健仁醫院之診
      斷證明書1 紙在卷可憑。
  (二)、證人丁○○於本院審理時到庭證稱當時被告原係坐在其身
      邊，後來告訴人走入廟內，被告就對告訴人稱「兩佰（告
      訴人之綽號），來，我有事跟你講」，然後便拉著告訴人
      的領口，將告訴人拉出去，當時其等所在之位置距離廟門
      約4 、5 步等情明確。而被告亦自承證人丁○○當天確實
      在場目擊等語在卷，衡以證人丁○○與被告、告訴人間並
      無任何特殊情誼及利害關係存在，應無故為偏袒被告或告
      訴人一方之虞，其證詞堪以採信。
  (三)、證人俞秋期於偵查中亦具結證述「我看到己○○拉戊○○
      胸前衣領，把他拉出去」等語明確，核與證人戊○○、丁○○所證述之情節均大致相符，而證人乙○○於本院審理
      時雖證稱其係於當日晚間8 時20分許進入「中埔代天府」
      內，經廟內某小姐告知被告與告訴人甫發生爭吵，嗣後其
      走出廟外，先看到告訴人，隨之又看見俞秋期騎機車過來
      問告訴人情形如何，俞秋期先問告訴人係與何人發生爭吵
      ，告訴人答以「阿輝」，俞秋期又問何人係「阿輝」，告
      訴人便稱係「金旺」的女婿，亦即被告，之後俞秋期說要
      載告訴人去驗傷，當時告訴人還在猶豫，認為沒有什麼事
      情，但俞秋期對告訴人說「你怕什麼，我載你去驗，一定
      驗有傷」等語在卷，惟證人乙○○既係於被告與告訴人爭
      執之後始抵達「中埔代天府」，則其自無從知悉證人俞秋
      期於事發當時是否在場，且觀之上開證人乙○○所述俞秋
      期與告訴人間之對話內容，告訴人並未先提及其與被告之
      爭執，而俞秋期即直接詢問告訴人情形如何，並詢問告訴
      人爭執之對象究係何人，進而建議告訴人前往醫院驗傷等
      情，堪認證人俞秋期於與告訴人交談之前，即已知悉告訴
      人甫與他人發生爭吵，雙方並有肢體衝突產生，而僅係未
      知與告訴人爭執者之實際身分而已，否則豈有無故要求告
      訴人驗傷，並確信告訴人身上必有傷勢之理，故證人俞秋
      期應確有在場目擊被告將告訴人強行拉出廟外之經過，其
      上開證詞亦屬真實可採。從而，本件被告確有以強暴方式
      ，拉扯告訴人之衣領，並強行將告訴人拉出寺廟之事實，
      已堪認定。
  (四)、證人乙○○雖另證稱當天晚上其距離告訴人約3 、4 公尺
      ，當時廟外面有燈，其並未看見告訴人身上有何傷勢，且
      告訴人自己亦表示沒有什麼事，故其認為告訴人並未受傷
      云云，惟告訴人當天係受有背部及左臉瘀紅之傷害，此有
      前揭診斷證明書在卷可稽，是其傷勢確非嚴重，則告訴人
      經他人詢問傷勢後，當場表示自己沒有什麼事，亦與常情
      無違，尚難憑此即認告訴人並未受傷，又證人乙○○既非
      專業醫療人員，則依當時夜間之照明情形，及其並非於近
      距離內仔細檢查告訴人之身體狀況觀之，其是否具備判斷
      傷勢之能力，已有可疑，是證人乙○○上開證詞，均無從
      使本院為被告有利之認定，附此敘明。
  (五)、證人丙○○雖證稱當天其有看到被告與告訴人在廟內講話
      很大聲，伊剛好經過，有坐下來一下子，當時有一個「阿
      娥」坐在後面，另有一位老人家坐在伊左側，伊右側係被
      告，被告右側則係告訴人，伊看見被告將告訴人拉起來，
      然後告訴人走在前面，2 人分別走出寺廟，伊還問被告發
      生何事，被告才說是因為傳單的事云云；而證人甲○○則
      證述當天一開始被告與告訴人均係坐在椅子上，伊原本以
      為其2 人在聊天，後來聲音愈來愈大，伊並未看見被告將
      告訴人自椅子上拉起來，但有看見告訴人與被告分開走出
      寺廟，至於告訴人是否有撞到門，伊則未注意云云。惟證
      人即告訴人戊○○於本院審理時證稱其係至寺廟外才發現
      證人丙○○等語，而證人丁○○亦證述當天僅有其與被告
      、告訴人3 人在場，丙○○並未坐在其身邊，而被告將告
      訴人拉出去時，亦只有其等2 人，並無其他人跟出去等語
      綦詳，是當天證人丙○○於被告拉扯告訴人衣領時，是否
      在場，已有可疑；而證人甲○○就被告有無將告訴人自座
      椅上拉起乙節，所述與證人丙○○亦顯然不符，且其既同
      時於廟內另一角落協助辦理信徒請示神明之相關文書工作
      ，則其當無可能全程觀注被告與告訴人間之肢體互動情形
      ，是證人丙○○、甲○○所為上開證詞，均尚有可疑及矛
      盾之瑕疵，另衡以證人丙○○與被告間原即係朋友關係，
      而證人甲○○亦證稱上開寺廟於本件事發前1 星期甫改選
      委員，當時因告訴人之傳單及一些言論，使得大家很不愉
      快，故包括伊在內之部分義工之後便不再去寺廟幫忙等語
      在卷，則以其2 人與被告之情誼及對告訴人之不滿情緒，
      實難認無偏頗被告之虞，故其等證詞均難逕行採信而為有
      利被告之認定。
  (六)、綜上所述，被告確有以強暴方式，將告訴人強行拉出寺廟
      外，使告訴人行無義務之事，並毆打告訴人之事實，事證
      明確，應依法論科。
三、查被告行為後，如附表所示之相關法律均業經變更，並俱於
    民國95年7 月1 日施行，玆經整體比較結果，裁判時法並未
    較為有利，從而依刑法第2 條第1 項規定，自應適用各該行
    為時法，亦即修正前法至明。是核本件被告己○○所為，係
    犯修正前刑法第304 條之強制罪及同法第277 條第1 項之傷
    害罪。被告以強暴行為強制告訴人至廟外後，再出手毆打告
    訴人，其所為強制罪及傷害罪間，有方法目的之牽連關係，
    應從一重之傷害罪處斷。
四、原審認被告罪證明確，因而適用修正前刑法第277 條第1 項
    、第304 條第1 項、第55條、第41條第1 項前段、罰金罰鍰
    提高標準條例第1 條前段、廢止前罰金罰鍰提高標準條例第
    2 條規定，並審酌被告不思以理性方式解決糾紛，致告訴人
    受有傷害，實非可取，犯後復矯飾犯行，且迄未與告訴人和
    解，並斟酌告訴人所受傷害之程度等一切情狀，量處拘役50
    日，並諭知如易科罰金以300 元折算一日，其認事用法，核
    無不合，量刑亦屬允當。本件被告上訴意旨否認犯罪，指摘
    原判決不當，為無理由，應予駁回。至被告行為後法律有變
    更者，依修正前刑法第2 條第1 項之規定，以適用裁判時法
    為原則，如行為時法有利於行為人，則例外適用行為時法；
    依修正後刑法第2 條第1 項規定，以適用行為時法為原則，
    惟如裁判時法有利於行為人，則例外的適用裁判時法。以往
    實務見解，認原判決未及比較適用新舊法時，上訴後，雖比
    較結果以舊法有利於行為人，而原判決別無其他撤銷事由，
    仍應以此為由撤銷改判。惟修正後之規定係以適用行為時法
    為原則，因此原判決雖未及比較適用，然上訴後，經比較新
    舊法，行為後之法律並非較有利於行為人，仍應適用行為時
    法，則原判決適用行為時法即無不當，自不構成撤銷之事由
    ，併此說明。
據上論斷，應依刑事訴訟法第455 條之1 第1 項、第3 項、第36
9 條第1 項前段、第364 條、第299 條第1 項前段，刑法第2 條
第1 項前段，修正前刑法第277 條第1 項、第304 條第1 項、第
55條、第41條第1 項前段，罰金罰鍰提高標準條例第1 條前段、
廢止前罰金罰鍰提高標準條例第2 條，判決如主文。
本案經檢察官劉文婷到庭執行職務。
中    華    民    國    95    年    7     月    25    日
                    刑事第十四庭
                          審判長法  官  蔡  廣  昇
                                法  官  紀  凱  峰
                                法  官  謝  雨  真
以上正本證明與原本無異。
本判決不得上訴。
中    華    民    國    95    年    7     月    25    日
                                書記官  林  佳  慧
┌───────────────────────────────────────────────┐
│附表：                                                                                        │
├──────┬─────────────┬─────────────┬───────┬────┤
│相關變更條文│行為時法（下稱舊法）之內容│裁判時法（下稱新法）之內容│比  較  理  由│備    註│
├──────┼─────────────┼─────────────┼───────┼────┤
│【罰金刑貨幣│依法律應處罰金、罰鍰者，就│中華民國94年1 月7 日法修正│刑法之貨幣單位│經按現行│
│單位之變更】│其原定數額得提高為2 倍至10│施行後，刑法分則編所定罰金│由「元（指銀元│法規所定│
│罰金罰鍰提高│倍（刑法乃係定明10倍）。第│之貨幣單位為新臺幣。94年1 │）」變更為「新│貨幣單位│
│標準條例第1 │1 條所定得提高倍數之規定，│月7 日刑法修正時，刑法分則│臺幣」，且刑法│折算新臺│
│條前段、第5 │於本條例修正後制定之法律，│編未修正之條文定有罰金者，│分則之罰金數額│幣條例第│
│條→刑法施行│不適用之；本條例修正前公布│自94年1 月7 日刑法修正施行│，亦視該分則先│2 條之規│
│法第1 之1條 │之法律，於本條例修正後修正│後，就其所定數額提高為30倍│前曾修正與否，│定折算後│
│第1 項、第2 │其罰金罰鍰數額或法律經全部│。但72年6 月26日至94年1 月│而分別提高3 或│等值，是│
│項          │修正而其罰金罰鍰數額未予變│7 日新增或修正之條文，就其│30倍。        │以新法並│
│            │更者，亦同。              │所定數額提高為3 倍。      │              │未較有利│
│            │                          │                          │              │。      │
├──────┼─────────────┼─────────────┼───────┼────┤
│刑法第33條第│罰金：（銀元）1 元以上。  │罰金：新臺幣1000元以上…。│罰金刑之下限，│舊法有利│
│5 款：罰金刑│                          │                          │由銀元10元（亦│        │
│下限變更    │                          │                          │經提高）即新臺│        │
│            │                          │                          │幣30元，提高為│        │
│            │                          │                          │新臺幣1000元  │        │
├──────┼─────────────┼─────────────┼───────┼────┤
│【易科罰金折│犯最重本刑為5 年以下有期徒│犯最重本刑為5 年以下有期徒│易科罰金折算標│舊法有利│
│算標準變更】│刑以下之刑之罪，而受6 個月│刑以下之刑之罪，而受6 個月│準由銀元300 元│        │
│修正前刑法第│以下有期徒刑或拘役之宣告…│以下有期徒刑或拘役之宣告者│即新臺幣900 元│        │
│41條第1 項前│得以（銀元，下同）1 元以上│，得以新臺幣1000元、2000元│，提高為以新臺│        │
│段、修正前罰│3 元以下折算1 日，易科罰金│或3000元折算1 日，易科罰金│幣1000元、2000│        │
│金罰鍰提高標│。依刑法第41條易科罰金…就│。                        │元或3000元折算│        │
│準條例第2 條│其原定數額提高為100 倍折算│                          │1日           │        │
│→現行刑法第│1 日；法律所定罰金數額未依│                          │              │        │
│41 條 第1 項│本條例提高倍數，或其處罰法│                          │              │        │
│前段        │條無罰金刑之規定者，亦同。│                          │              │        │
├──────┼─────────────┼─────────────┼───────┼────┤
│刑法第55條：│犯一罪而其方法            │刪除                      │鑑於牽連犯之實│舊法    │
│牽連犯      │或結果之行為犯            │                          │質根據難有合理│        │
│            │他罪名者，                │                          │說明，且其存在│        │
│            │從一重處斷                │                          │亦有擴大既判力│        │
│            │                          │                          │範圍，而有鼓勵│        │
│            │                          │                          │犯罪之嫌，而予│        │
│            │                          │                          │刪除，其後在適│        │
│            │                          │                          │用上得視其具體│        │
│            │                          │                          │情形，分別論以│        │
│            │                          │                          │想像競合犯或數│        │
│            │                          │                          │罪併罰予以處斷│        │
│            │                          │                          │。如依新法應數│        │
│            │                          │                          │罪併罰，而舊法│        │
│            │                          │                          │可依裁判上一罪│        │
│            │                          │                          │論處，被告行為│        │
│            │                          │                          │後之新法非有利│        │
│            │                          │                          │於被告，仍應適│        │
│            │                          │                          │用被告行為時之│        │
│            │                          │                          │舊法。        │        │
╠═══╤══╪═════════════╧═════════════╧═══════╪════╡
║整體比│舊法│從一重論以傷害罪：3 年以下有期徒刑、拘役或銀元1000元即新臺幣3000元以下│舊法從一│
║      │    │、銀元10元即新臺幣30元以上罰金。                                      │重處斷，│
║      ├──┼───────────────────────────────────┤僅論以傷│
║較結果│新法│傷害罪：3年以下有期徒刑、拘役或新臺幣3 萬元以下、新臺幣1,000元以上罰金│害罪，較│
║      │    │；強制罪：3 年以下有期徒刑、拘役或新臺幣9,000 元以下、新臺幣1,000 元以│為有利  │
║      │    │上罰金。上開2 罪分論併罰。                                            │        │
╚═══╧══╧═══════════════════════════════════╧════╛
附錄本案論罪科刑法條
修正前刑法第277條
傷害人之身體或健康者，處 3 年以下有期徒刑、拘役或 1 千元
以下罰金。
犯前項之罪因而致人於死者，處無期徒刑或 7 年以上有期徒刑；
致重傷者，處 3 年以上 10 年以下有期徒刑。
修正前刑法第304條
以強暴、脅迫使人行無義務之事或妨害人行使權利者，處 3 年以
下有期徒刑、拘役或 3 百元以下罰金。
前項之未遂犯罰之。


司法院資訊處製作；財團法人民間司法改革基金會備份。
